高雄高等行政法院判決
                                       107年度訴字第40號
                                 民國107年8月1日辯論終結
原      告　洪○○


訴訟代理人　張清雄　律師
          　蔡涵如　律師
          　曾本懿　律師
被      告　屏東縣立○○高級中學

代　表　人　陳三慶
訴訟代理人　鄭士鴻
          　涂皓雲
上列當事人間性別平等教育法事件，原告不服屏東縣政府中華民
國106年11月23日106年屏府訴字第55號訴願決定，提起行政訴訟
，本院判決如下：
　　主  文
一、原告之訴駁回。
二、訴訟費用由原告負擔。
　　事實及理由
一、爭訟概要︰
    緣原告係被告國中部撞球社約聘指導老師，於民國106年4月
    24日遭申請調查人陳○○(下稱甲生)向被告提出校園性騷事
    件調查，其控訴內容略以：「教練以調整姿勢為由，碰觸學
    生身體多處部位，致學生很不舒服向家長反應。」經被告啟
    動調查，作成106年6月6日被告性別平等教育委員會第00000
    00號調查報告書(下稱調查報告)，認定性騷擾行為成立。被
    告遂以106年6月9日同中學字第1060004278號函(下稱106年6
    月9日函)檢送調查報告予原告。原告不服，提起申復，經被
    告以106年7月12日同中學字第1060005123號函(下稱106年7
    月12日函)附被告性別平等教育事件申復審議決定書(下稱審
    議決定書)駁回申復；原告不服，提起訴願，經遭駁回，遂
    向本院提起行政訴訟。
二、原告起訴主張及聲明︰
(一)主張要旨：
 1、撞球教練指導學員時因調整姿勢而碰觸學員是教學常態：
 (1)從事任何運動，正確姿勢均是基礎，以撞球而言，撞擊姿勢
    影響球體前進的方向，姿勢若不正確，除影響球技外，亦容
    易造成運動傷害，而正確姿勢隨著每個人身高、手背與腳部
    長短之不同，無法特定一個標準姿勢。又因每個人打撞球的
    正確站姿不同，學員學習時因無法掌握，均須由教練親自個
    別調整姿勢。故撞球運動中調整姿勢碰觸肢體是無可避免，
    要看的是在調整姿勢的環境、客觀條件下，到底有無性含意
    。本件原告指導撞球的過程中都是在公開的狀態，尤其甲生
    母親也在場，也提出了錄影檔，沒有一個人在有錄影的情況
    下還有歹念，原告確實是單純訓練、指導的立場，
 (2)原告看完甲生母親提供之錄影檔(下稱系爭光碟)，於被告訪
    談時即表示，因甲生打撞球的姿勢非常僵硬，原告乃教導甲
    生放鬆，又因甲生肚子一直不能很放鬆，原告先教導甲生如
    何去彎，惟因甲生無法彎到原告要求之程度，才會去碰觸調
    整甲生姿勢，且因甲生當時有點側身，原告怕甲生姿勢不正
    確，長期下來會造成脊椎側彎，遂轉正甲生之姿勢，因此原
    告純粹是基於為甲生調整姿勢而碰觸甲生，甲生於被告調查
    訪談時，亦有陳述「他調整姿勢碰到我身體的臀部和背部，
    以前也有這樣調，我也有看過他這樣調別人」「他說我的背
    都會駝背，而且打球的時候要趴下去，他覺得我的姿勢不OK
    ，要弄好」，顯見甲生亦明知原告之碰觸係基於撞球姿勢指
    導，也明知原告對於學員都是如此指導。
 (3)原告當時係在公開場合指導甲生打撞球，四周有人走動，甲
    生母親也在現場觀看並且攝影，原告如何在此環境下對甲生
    為性騷擾行為？甲生母親若當時覺得原告有為性騷擾行為，
    為何沒有當場阻止？原告從未私下對甲生為指導，故無性騷
    擾之主觀犯意及行為，客觀上亦無任何性騷擾之情況。且有
    甲生同班同學林○○、程○○、范○○、曾○○出具之證明
    書「本人XXX證明甲○○教練在撞球指導教學中，因調整姿
    勢碰觸到本人之臀部和背部、腿部、手部時，均在公共場所
    、並有第三人以上在現場，均為撞球運動技術指導、無性騷
    擾之意圖」，此4學員與甲生一齊接受原告指導，原告在指
    導教學時，不分男女教學方式均相同，縱然因調整姿勢而碰
    觸到學員的臀部、背部、腿部和手部，也是在公開場合大庭
    廣眾之下公開教導，從無任何性騷擾之意圖。
 2、甲生母親顯因挾怨報復而恣意申請調查：
 (1)甲生就讀國小時，原告得知甲生想朝撞球發展，特別幫忙介
    紹至被告國中部就讀，甲生復在原告指導下，先後獲得104
    年及105年全國中等學校撞球錦標賽冠軍，由當時甲生接受
    新聞訪問影片中即包含許多原告教導甲生片段，由畫面可以
    看出原告在教導甲生時，會親自示範動作指導，並在甲生姿
    勢不正確加以調整時，或有碰觸到甲生身體，但絕無任何性
    騷擾情事，由系爭光碟中原告及甲生表情都可看出，兩人均
    專注在撞球運動上，甲生並未因原告的接近或碰觸而露出不
    悅或想要閃躲的表情。
 (2)惟嗣因甲生為兼顧學業，原告遂減少對甲生之指導，後來原
    告與甲生及其母親間發生磨擦，甲生母親竟就本件申請調查
    ，指稱原告對甲生有性騷擾的行為。惟由甲生及其母親於原
    告教學期間，從未對原告表示過不滿在調整姿勢時原告碰觸
    到甲生的身體，原告教學地址球星撞球休閒館現場經理人林
    偉民，亦出具說明書表示「xxx(即甲生)及其母親於甲○○
    指導練球期間，未向本館員工、顧客反應遭到甲○○性騷擾
    」，亦從無任何學校人員、師長、或其他同學等聽過甲生及
    其母親有任何指稱原告有性騷擾的行為，若甲生及其母親當
    時有不滿的情緒，怎會不跟被告反應？反而係在事隔許久後
    始指稱原告有性騷擾行為，顯違常理。且於訪問影片中，甲
    生受訪時表現自然，甲生母親曾在Facebook(下稱臉書)上公
    開表示「多虧洪教練有糾正她，還給她一支適合她的球桿，
    她才能好好打」，甲生母親之留言係在甲生參加104年全國
    中等學校撞球錦標賽時，當時甲生在原告指導下取得冠軍，
    之後轉學至私立陸興高級中學(下稱陸興高中)就讀，仍由原
    告擔任甲生之撞球教練，而再次獲得105年全國中等學校撞
    球錦標賽冠軍，若當時甲生及其母親確實認為原告對甲生有
    性騷擾行為，為何不於當時反應？為何仍接受原告之推薦轉
    學？轉學後續由原告擔任教練？甲生母親還在臉書上公開表
    示感謝原告之指導？由甲生及母親2人種種行為及反應，實
    在難以認定原告有其指稱之性騷擾行為，甲生母親顯係因事
    後與原告產生摩察而為挾怨報復行為。
 3、原告遭甲生母親向被告提出校園性騷擾事件調查，被告調查
    後作成調查報告，該調查報告經被告以106年6月9日函檢送
    原告，通知於106年6月8日召開最終性別平等教育委員會(下
    稱性平會)會議，依調查報告處置建議，並教示依據性別平
    等教育法(下稱性平法)第32條規定，申請人及行為人對於處
    理之結果有不服者，得於收到書面通知次日起20日內以書面
    具明理由向被告學務處提出申復，原告依教示規定提出申復
    後，被告以106年7月12日函附審議決定書駁回申復，是該調
    查報告乃對原告直接發生法律效果之單方行政行為，有具體
    之教示，應為行政處分。
 4、本件被告之裁量有恣意濫用之違法，應無判斷餘地之適用：
 (1)依司法院釋字第382號、第462號、第553號解釋理由書意旨
    ，行政法院對於行政機關高度屬人性等之評定固然有判斷餘
    地，惟所謂判斷餘地僅為「較低之審查密度」，尚應審查行
    政機關之判斷是否有恣意濫用或其他違法情事，若有該等情
    事，行政法院仍得就處分為撤銷或變更。本件甲生母親控訴
    內容略以：「教練以調整姿勢為由，碰觸小孩子身體多處部
    分，致小孩子很不舒服而向家長反應。」惟原告為撞球教練
    ，在有第三人在現場之公開場合，於指導學員即甲生時因調
    整姿勢而為碰觸，且於原告教導甲生時，甲生母親有親自拍
    攝影片供甲生練習參考，並有甲生同班同學證明原告在撞球
    指導教學中，因調整姿勢所為之碰觸均在公共場所、並有第
    三人在現場。參以甲生及其母於於原告教導當時，他人均未
    聽聞甲生有遭性騷擾之不滿或投訴；另長期以來，甲生之撞
    球訓練均係由家長接送並陪同練習，若甲生有遭到性騷擾不
    舒服的感覺，何以長期以來從不向校方反應，甲生母親卻於
    事隔多年，與原告發生齟齬後，拿出教導光碟指稱原告有性
    騷擾行為，甲生所謂單方之主觀感受顯與客觀證據所呈現之
    事實不符，被告未鑒於此，逕為性騷擾之認定，顯有「行政
    機關所為之判斷，是否出於錯誤之事實認定」之判斷有恣意
    濫用及違法情事。
 (2)被告調查原告是否構成性騷擾行為時，本應就原告有利及不
    利之情形一律注意，惟被告卻僅聽信甲生母親片面之詞，未
    就客觀情況為絲毫調查，反於訴願答辯時主張原告提出之多
    名學生及球場經理之證人證詞，於其第1次進行調查訪談時
    均未明確提出，造成調查小組無特定相關人可對之進行調查
    訪談云云，被告顯有「行政機關所為之判斷，是否出於不完
    全之資訊」之判斷有恣意濫用之違法情事。
 (3)被告屢稱原告掌握甲生資源云云，惟甲生想要去陸興高中國
    中部就學，原告只是推薦人而已，真正決定得否進入就讀權
    限應在學校，且甲生後來也去找其他教練指導而與原告發生
    齟齬，原告無不可代替性，如何掌握甲生資源？被告認原告
    掌握甲生資源，導致甲生不敢反抗，而作成在公開場合甲生
    母親拍攝下之指導行為為性騷擾之認定，顯違一般公認之價
    值判斷標準。
 5、依性平法第2條之規定，本件是針對校園性騷擾所做的處分
    ，惟校園性騷擾係指性騷擾之一方為學校校長、教師、職員
    、工友或學生，他方為學生者。以此定義來看，因原告並不
    是公私立學校之教師，故本件根本不是校園性騷擾，被告以
    校園性騷擾來做處分是錯誤的。
(二)聲明：訴願決定及原處分(被告106年6月9日函附調查報告及
    106年7月12日函附審議決定書)均撤銷。
三、被告答辯及聲明：
(一)答辯要旨：
 1、依性平法第2條第7款及校園性侵害性騷擾或性霸凌防治準則
    (下稱防治準則)第9條第2項之規定，被告於104、105學年度
    聘任原告為撞球社社團老師，並有支付鐘點費，故原告為被
    告執行教學之人，適用性平法。
 2、原告於第1次進行調查訪談時均未明確提及出示證明書之4名
    學生及球場經理，以致調查小組無特定相關人可進行調查訪
    談；係至提起申復時方提出此5名相關人，不符性平法第32
    條第2項規定「學校或主管機關發現調查程序有重大瑕疵或
    足以有影響原調查認定之新事實、新證據」足以重啟調查之
    要件。
 3、原告確實於教授撞球中有碰觸甲生的身體，為雙方所不爭執
    。按性騷擾之界定為「一切不受到歡迎，與性或性別有關的
    言行舉止，讓被行為者感到不舒服、不自在，覺得被冒犯，
    被侮辱；在嚴重的情況下會影響到被行為者就學或就業的機
    會或表現者。」甲生於原告指導期間之碰觸行為，即使調整
    姿勢為指導之必要，縱有不舒服，但因與原告處於權力不對
    等之狀態，且甲生於被告轉學至陸興高中過程，有求於原告
    協助與申請補助，以及後續參賽指導，因此當時僅國一的甲
    生對於擔任教練之原告肢體碰觸造成壓力及不舒服，選擇隱
    忍，實屬正常。性平法第2條第1項第4款第1目及同法施行細
    則第2條第2項分別定有明文，依上開法條之規定，顯見只要
    行為人以明示或暗示之方式，從事不受歡迎且具有性意味或
    性別歧視之言詞或行為（端視被害人主觀感受），致影響他
    人之人格尊嚴、學習、或工作之機會或表現者(客觀上之結
    果)，無論行為人是因為無知、開玩笑、抑或誤以為對方能
    夠接受此行為，其皆無礙認定性騷擾之成立。
 4、依證人林○○之證言，在其印象中，原告並沒有對其他學生
    進行同樣會碰觸到身體的指導方式，對甲生也不會碰觸身體
    ，故在甲生的經驗下來理解，原告是否為正常的指導，不無
    疑問。且縱使甲生與證人林○○為好友，亦不見得會向其訴
    說。又按性平法第2條第4項立法之目的為：「性騷擾定義中
    所謂不受歡迎且具有性意味之言語或行為，係指被害人所不
    喜歡而與性有關之接觸，如撫摸頭髮或肩膀、提出要求發生
    性行為或服務、性意味之言語或行為如三字經、黃色笑話、
    取笑異性身材、展示色情圖片、暴露狂等。準此，基於促進
    性別地位實質平等、保障個人性自主決定權為由，性平會應
    以『被害人所不喜歡而與性有關之接觸』為準，就個案判定
    是否該當『性騷擾』之情事」。雖由系爭光碟看來，原告、
    甲生、甲生母親都在場且明知正在錄影，現場也屬於公開場
    合，惟原告與甲生間存在權力不對等關係，而由錄影畫面看
    來，雖然甲生有露出笑容，但1分多鐘內她看向鏡頭(母親)
    處兩次，而且身體緊繃僵硬(由其腳部不自然扭曲、兩手臂
    僵直狀況看出)，其笑容似為尷尬地笑，且其看向母親似為
    發出求救訊號。面對成年男性(且為權力不對等的教練)的碰
    觸，母親雖在場，但甲生當時為國一的青少女，在現場的大
    人都不表態的情況下，不見得有勇氣立即抗議。
(二)聲明：原告之訴駁回。
四、爭點：(一)本件是否為校園性侵害案件？得否由被告性平會
    組成調查小組調查處理，並由被告為議處？(二)被告依性平
    法第25條第2項所為處置，是否適法？
五、本院的判斷：
(一)爭訟概要欄所載事實，業經兩造分別陳述在卷，並有性騷擾
    事件申訴書(紀錄)、詢問紀錄、校園性侵害或性騷擾事件調
    查申請書、被告性平會會議紀錄、調查報告、被告106年6月
    9日函、申復書、被告106年7月12日函、審議決定書附原處
    分卷可稽，洵堪信實。
(二)本件為校園性侵害案件，被告以校園性騷擾作成處分並無違
    誤：
 1、按性平法第1條規定：「(第1項)為促進性別地位之實質平等
    ，消除性別歧視，維護人格尊嚴，厚植並建立性別平等之教
    育資源與環境，特制定本法。(第2項)本法未規定者，適用
    其他法律之規定。」第2條第2款、第3款及第7款規定：「本
    法用詞定義如下：．．．二、學校：指公私立各級學校。三
    、性侵害：指性侵害犯罪防治法所稱性侵害犯罪之行為。．
    ．．七、校園性侵害、性騷擾或性霸凌事件：指性侵害、性
    騷擾或性霸凌事件之一方為學校校長、教師、職員、工友或
    學生，他方為學生者。」第20條第1項規定：「為預防與處
    理校園性侵害、性騷擾或性霸凌事件，中央主管機關應訂定
    校園性侵害、性騷擾或性霸凌之防治準則；其內容應包括學
    校安全規劃、校內外教學與人際互動注意事項、校園性侵害
    、性騷擾或性霸凌之處理機制、程序及救濟方法。」第21條
    第3項規定：「學校或主管機關處理校園性侵害、性騷擾或
    性霸凌事件，應將該事件交由所設之性別平等教育委員會調
    查處理。」次按防治準則第1條規定：「本準則依性別平等
    教育法（以下簡稱本法）第20條第1項規定訂定之。」第9條
    第2項規定：「本法第2條第7款之名詞定義如下：一、教師
    ：指專任教師、兼任教師、代理教師、代課教師、護理教師
    、教官及其他執行教學、研究或教育實習之人員。二、職員
    、工友：指前款教師以外，固定或定期執行學校事務之人員
    。三、學生：指具有學籍、接受進修推廣教育者或交換學生
    。」第10條規定：「(第1項)校園性侵害、性騷擾或性霸凌
    事件之被害人或其法定代理人（以下簡稱申請人）、檢舉人
    ，得以書面向行為人於行為發生時所屬之學校（以下簡稱事
    件管轄學校）申請調查或檢舉。但行為人為學校首長者，應
    向學校所屬主管機關（以下簡稱事件管轄機關）申請。(第2
    項)前項事件管轄學校，於行為人在兼任學校所為者，為該
    兼任學校。」查防治準則係中央主管機關教育部依性平法第
    20條第1項授權所訂定之法規命令，係就學校安全規劃、校
    內外教學與人際互動注意事項、校園性侵害、性騷擾或性霸
    凌之處理機制、程序及救濟方法等細節性及技術性事項所為
    之規範，其內容與上開性平法第20條第1項之立法意旨無違
    ，本院自得予以援用。準此，性平法對校園性侵害事件之定
    義不以事件發生地點為依據，縱使事件發生地點非於校園內
    ，只要符合當事人之一方為學生，另一方為學校校長、教師
    、職員、工友或學生之要件，所涉及之性侵害事件即屬性平
    法所定義之校園性侵害事件，並以行為人行為發生時所屬之
    學校為事件管轄學校。復觀諸防治準則第9條第2項規定，可
    知性平法所稱教師泛指執行與教學、研究相關之人員，從而
    應聘到國民小學、國民中學、各高中之各級學校社團執行教
    學相關事務之外聘專業人員，自亦屬性平法適用之對象，要
    不待言，並不以教師法所定須於公立及已立案之私立學校編
    制內，按月支給待遇，並依法取得教師資格之專任教師為限
    。
 2、查，本件原告於系爭光碟拍攝時，即105年7月間係被告撞球
    社聘任之社團指導老師，授課費用由被告匯款予原告，有原
    告詢問紀錄附原處分卷第20頁可稽，並為兩造所不爭。則原
    告於行為時既為被告撞球社團聘僱之指導老師，甲生當時仍
    為被告學生，故其指導甲生撞球之行為亦屬教學行為，是以
    原告為防治準則第9條第2項第1款及性平法第2條第7款規定
    所指教師之範疇至明，則原告因涉及性騷擾甲生之事件即屬
    校園性侵害事件，且被告依防治準則第10條規定為該事件之
    管轄學校，自應依性平法規定由被告性平會組成調查小組為
    事件調查，原告主張本件根本不是校園性騷擾，被告以校園
    性騷擾來做處分係錯誤云云，即非可採。
(三)被告依性平法第25條第2項所為處置，並無違誤：
 1、按性平法第2條第4款規定：「本法用詞定義如下：．．．四
    、性騷擾：指符合下列情形之一，且未達性侵害之程度者：
    （一）以明示或暗示之方式，從事不受歡迎且具有性意味或
    性別歧視之言詞或行為，致影響他人之人格尊嚴、學習、或
    工作之機會或表現者。（二）以性或性別有關之行為，作為
    自己或他人獲得、喪失或減損其學習或工作有關權益之條件
    者。」第6條第5款規定：「學校應設性別平等教育委員會，
    其任務如下：．．．五、調查及處理與本法有關之案件。」
    第25條第1項、第2項、第3項規定：「(第1項)校園性侵害、
    性騷擾或性霸凌事件經學校或主管機關調查屬實後，應依相
    關法律或法規規定自行或將加害人移送其他權責機關，予以
    申誡、記過、解聘、停聘、不續聘或其他適當之懲處。(第
    2項)學校、主管機關或其他權責機關為性騷擾或性霸凌事件
    之懲處時，應命加害人接受心理輔導之處置，並得命其為下
    列一款或數款之處置：一、經被害人或其法定代理人之同意
    ，向被害人道歉。二、接受8小時之性別平等教育相關課程
    。三、其他符合教育目的之措施。(第3項)校園性騷擾或性
    霸凌事件情節輕微者，學校、主管機關或其他權責機關得僅
    依前項規定為必要之處置。」第30條第1項、第2項、第3項
    規定：「(第1項)學校或主管機關接獲前條第1項之申請或檢
    舉後，除有前條第2項所定事由外，應於3日內交由所設之性
    別平等教育委員會調查處理。(第2項)學校或主管機關之性
    別平等教育委員會處理前項事件時，得成立調查小組調查之
    。(第3項)前項小組成員應具性別平等意識，女性人數比例
    ，應占成員總數2分之1以上，必要時，部分小組成員得外聘
    。處理校園性侵害、性騷擾或性霸凌事件所成立之調查小組
    ，其成員中具性侵害、性騷擾或性霸凌事件調查專業素養之
    專家學者之人數比例於學校應占成員總數3分之1以上，於主
    管機關應占成員總數2分之1以上；雙方當事人分屬不同學校
    時，並應有申請人學校代表。」第31條第2項、第3項規定：
    「(第2項)性別平等教育委員會調查完成後，應將調查報告
    及處理建議，以書面向其所屬學校或主管機關提出報告。(
    第3項)學校或主管機關應於接獲前項調查報告後2個月內，
    自行或移送相關權責機關依本法或相關法律或法規規定議處
    ，並將處理之結果，以書面載明事實及理由通知申請人、檢
    舉人及行為人。」第35條規定：「(第1項)學校及主管機關
    對於與本法事件有關之事實認定，應依據其所設性別平等教
    育委員會之調查報告。(第2項)法院對於前項事實之認定，
    應審酌各級性別平等教育委員會之調查報告。」同法施行細
    則第17條規定：「性別平等教育委員會依本法第31條第2項
    規定提出報告，其內容應包括下列事項：一、申請調查事件
    之案由，包括當事人或檢舉之敘述。二、調查訪談過程紀錄
    ，包括日期及對象。三、被申請調查人、申請調查人、證人
    與相關人士之陳述及答辯。四、相關物證之查驗。五、事實
    認定及理由。六、處理建議。」防治準則第29條第1項規定
    ：「基於尊重專業判斷及避免重複詢問原則，事件管轄學校
    或機關對於與校園性侵害、性騷擾或性霸凌事件有關之事實
    認定，應依據性平會之調查報告。」第30條第1項前段規定
    ：「校園性侵害、性騷擾或性霸凌事件經事件管轄學校或機
    關所設性平會調查屬實後，事件管轄學校或機關應自行依相
    關法律或法規規定懲處。」第31條規定：「(第1項)事件管
    轄學校或機關將處理結果，以書面通知申請人及行為人時，
    應一併提供調查報告，並告知申復之期限及受理之學校或機
    關。(第2項)申請人或行為人對事件管轄學校或機關處理之
    結果不服者，得於收到書面通知次日起20日內，以書面具明
    理由向事件管轄學校或機關申復；其以言詞為之者，受理之
    學校或機關應作成紀錄，經向申請人或行為人朗讀或使閱覽
    ，確認其內容無誤後，由其簽名或蓋章。(第3項)學校或主
    管機關接獲申復後，依下列程序處理：一、由學校或主管機
    關指定之專責單位收件後，應即組成審議小組，並於30日內
    作成附理由之決定，以書面通知申復人申復結果。二、前款
    審議小組應包括性別平等教育相關專家學者、法律專業人員
    3人或5人，其小組成員中，女性人數比例應占成員總數2分
    之1以上，具校園性侵害、性騷擾或性霸凌事件調查專業素
    養之專家學者人數比例於學校應占成員總數3分之1以上，於
    主管機關應占成員總數2分之1以上。三、原性平會委員及原
    調查小組成員不得擔任審議小組成員。四、審議小組召開會
    議時由小組成員推舉召集人，並主持會議。五、審議會議進
    行時，得視需要給予申復人陳述意見之機會，並得邀所設性
    平會相關委員或調查小組成員列席說明。六、申復有理由時
    ，將申復決定通知相關權責單位，由其重為決定。七、前款
    申復決定送達申復人前，申復人得準用前項規定撤回申復。
    」
 2、揆諸前引性平法第6條第5款、第21條第3項、第30條第2項、
    第3項、第31條第2項、第35條等規定，足見學校對於校園性
    侵害、性騷擾或性霸凌事件應設置性平會予以調查及處理，
    而性平會得成立調查小組調查之，其小組成員之女性人數比
    例應占成員總數2分之1，於調查完成後，將調查報告及處理
    建議以書面提出於學校，學校則應依據調查報告以認定事實
    ，必須該校園性侵害、性騷擾或性霸凌事件經調查屬實，始
    依權責對加害人予以懲處。準此以論，性平會係屬學校應設
    之法定權責組織，其就校園性侵害、性騷擾或性霸凌事件所
    為之調查報告，具有不可替代性、專業性及法律授權之專屬
    性，自享有專業判斷之餘地，在判斷餘地範圍內，行政法院
    僅於行政機關之判斷有恣意濫用及其他違法情事時，得予撤
    銷或變更，其可資審查之情形包括：(1)行政機關所為之判
    斷，是否出於錯誤之事實認定或不完全之資訊。(2)法律概
    念涉及事實關係時，其涵攝有無明顯錯誤。(3)對法律概念
    之解釋有無明顯違背解釋法則或牴觸既存之上位規範。(4)
    行政機關之判斷，是否有違一般公認之價值判斷標準。(5)
    行政機關之判斷，是否出於與事物無關之考量，亦即違反不
    當聯結之禁止。(6)行政機關之判斷，是否違反法定之正當
    程序。(7)作成判斷之行政機關，其組織是否合法且有判斷
    之權限。(8)行政機關之判斷，是否違反相關法治國家應遵
    守之原理原則，如平等原則、公益原則等（司法院釋字第38
    2號、第462號、第553號解釋理由參照）。易言之，如性平
    會行使法定職權所為之調查報告，無違背法定程序，或其認
    定事實未悖離經驗法則或論理法則，所為之判斷或評價未牴
    觸一般公認之價值判斷標準或其他一般法律原則等事項，自
    難認其有違法之情形。
 3、經查，甲生母親於106年4月24日以：「教練以調整姿勢為由
    ，碰觸小孩子身體多處部位，致小孩子很不舒服而向家長反
    應。」等語向被告性平會提出校園性騷擾事件申請調查。被
    告性平會乃於106年4月25日開會決議受理本案，委派3位委
    員組成調查小組進行調查，3人調查小組成員包含2名女性委
    員(涂○○，被告教師，具備屏東縣調查專業人才庫之專家
    資格；傅○○，被告教師)、1名男性委員(○○高中主任)。
    嗣調查小組作成調查報告，認定原告確有性騷擾行為，惟情
    節非屬重大，乃建議不須懲處原告，惟日後指導學生的方式
    雙方須經充分的溝通協調。被告性平會於106年6月8日召開
    105學年度第15次會議，經13名委員出席決議通過調查報告
    。被告遂以106年6月9日函通知原告調查報告結果，並請其
    若對前開處理結果不服者，得於收到書面通知次日起20日內
    ，以書面向被告提出申復。甲生母親對調查報告關於對行為
    人即原告之懲處結果不服，而與原告均對調查報告提出申復
    ，被告乃組成審議小組(3名委員其中1名男性，2名女性，3
    名委員均為校園性侵害性騷擾或性霸凌調查專業素養人才庫
    成員)於106年6月28日召開申復審議小組審議會議，決議原
    調查報告關於原告對甲生性騷擾之事實認定並無違誤，惟建
    議被告性平會應就認定結果重為適法之決定，即應依性平法
    第25條第2項規定「接受8小時之性別平等教育相關課程及8
    小時專業心理輔導。」被告遂以106年7月12日函檢送審議決
    定書，並決議原告須依性平法第25條第2項規定「接受8小時
    之性別平等教育相關課程及8小時專業心理輔導。」等情，
    有被告105年性平會第12次會議紀錄及簽到表(第29-32頁)、
    調查報告（第95-107頁）、被告105學年度性平會第15次會
    議紀錄及簽到表（第109-112頁）、被告106年6月9日函(第
    139頁)、甲生母親申復書(第143頁)、原告申復書(第145-14
    9頁)、被告106年7月12日函(第193頁)、審議決定書(第195
    -198頁)附原處分卷可憑。經核上開被告性平會調查小組及
    申復審議小組之審議組織及程序，符合前揭審議作業流程規
    定之審查程序，從而，被告據上開決議作成106年7月12日函
    之行政處分，依法尚無不合。
 4、原告雖主張撞球教練指導學員時因調整姿勢而碰觸學員是教
    學常態，應就調整姿勢之環境、客觀條件是否含有性含意為
    判斷；調查報告未審酌原告提出其他學員與撞球休閒館負責
    人表示原告並無性騷擾之聲明書，應認被告據調查報告所認
    定之事實，係出於錯誤之事實認定及不完全之資訊，違反一
    般公認之價值判斷標準云云。惟按，所謂性騷擾行為，係指
    未達性侵害之程度者而以明示或暗示之方式，從事不受歡迎
    且具有性意味或性別歧視之言詞或行為，致影響他人之人格
    尊嚴、學習、或工作之機會或表現者或以性或性別有關之行
    為，作為自己或他人獲得、喪失或減損其學習或工作有關權
    益之條件者，如符合前述要件即構成性騷擾行為。且言詞或
    行為是否不受歡迎、是否具有性意味或性別岐視，應以「合
    理被害人」標準檢視，亦即以被騷擾者認知之觀點加以認定
    ，而非根據行為人本身之主觀看法。再查，經本院於107年6
    月26日準備程序時勘驗系爭光碟，勘驗結果為：原告用手碰
    觸甲生肩膀、背部、腰部、臀部、小腿、大腿，甲生2次轉
    頭露出笑容(本院卷第154-155頁)，故原告確實於指導撞球
    中有碰觸甲生的身體，而甲生於原告碰觸其身體時因有前述
    不舒服之感受而申請被告調查性騷擾行為，客觀上堪認有此
    一行為成立。至原告主張調查小組未審酌其所提出之其他學
    員及球館負責人之聲明書，故其調查之事實難認完整云云。
    惟查，上開4名學員聲明書(原處分卷第159-165頁)，其內容
    均係制式影印聲明：「本人○○○證明甲○○教練在撞球指
    導教學中，因調整姿勢觸碰到本人之臀部和背部、腿部、手
    部時，均在公共場所、並有第三人以上在現場，均為撞球運
    動技術指導，無性騷擾之意圖。」再由該4名學員分別簽名
    。惟經本院於107年7月3日行準備程序時，訊問其中1名出具
    聲明書之學員林○○時，其卻證稱：「(問：教練教你時是
    否會碰觸到你的身體？)不會。」「（問：教練是否會碰觸
    陳○○【即甲生】的身體？)不會。」「(問：你在學習時，
    有無（像影片中）這樣被碰觸？）沒有。」「（問：就你看
    到的情形，教練教陸興【范姓】女生有無碰觸身體？）沒有
    。」「（問：沒有碰觸身體怎麼教？）在旁邊示範給我們看
    。」等語(本院卷第175-177頁)，顯與上開聲明書之內容不
    符，上開聲明書自難作為有利於原告之證據，是以縱使調查
    小組並未斟酌上開聲明書之內容，亦難認其所認定之事實不
    具完整性。至球館負責人所出具之聲明書(原處分卷第167頁
    )雖稱：「○○（即甲生）及其母親於甲○○指導練球期間
    ，未向本館員工、顧客反應遭到甲○○性騷擾。」惟按，性
    平法第2條第4項立法之理由為：「性騷擾定義中所謂不受歡
    迎且具有性意味之言語或行為，係指被害人所不喜歡而與性
    有關之接觸，如撫摸頭髮或肩膀、提出要求發生性行為或服
    務、性意味之言語或行為如三字經、黃色笑話、取笑異性身
    材、展示色情圖片、暴露狂等。」故基於促進性別地位實質
    平等、保障個人性自主決定權，性騷擾之判斷應以被害人於
    行為時是否發生其不喜歡而與性有關之接觸作為判定是否該
    當性騷擾之標準，已如上述，是以被害人於遭受性騷擾行為
    後是否曾向第三人反應，並非判斷是否成立性騷擾之要件。
    故縱然甲生從未向撞球館負責人或被告表示曾遭到原告性騷
    擾，亦與本件依系爭光碟認定原告構成性騷擾行為無涉。再
    者，本件調查小組係以，由系爭光碟看來，原告、甲生、甲
    生母親雖都在場且明知正在錄影，惟依甲生母親之陳述，甲
    生母親習慣於原告指導時錄影，且之前大比賽都會到場，故
    對原告指導方式應有了解及認識，惟甲生、原告間存在權力
    不對等關係，當時僅國一的甲生被碰觸身體雖未表達抗議，
    但亦難謂其在心理不會感到壓力及不適。另據甲生於接受訪
    談之內容(原處分卷第85頁)表示，原告第1次調姿勢時就有
    一點不舒服，但不敢講，因為原告很兇等語。復據上開證人
    林○○所稱，原告指導女性學員打撞球時，仍有採取未碰觸
    女性學員身體，而以在旁以示範之方式來指導，亦證原告所
    稱教導撞球為調整姿勢而碰觸學員是教學常態云云，尚非可
    採，原告於指導學員時，有碰觸學員身體之必要，應先經充
    分溝通協調始得為之，以避免引發爭議。是以，調查小組據
    此認定原告上開調整甲生姿勢之行為已構成性騷擾，核屬有
    據，並無違反一般公認之價值判斷。原告上開主張，亦不足
    採。
(四)本件判決基礎已經明確，兩造其餘的攻擊防禦方法及訴訟資
    料經本院斟後，核與判決結果不生影響，無一一論述的必要
    ，一併說明。
六、判決結論：本件原告之訴為無理由，應予駁回。
中　　華　　民　　國　　107　 年　　8　　 月　  22　　日
             高雄高等行政法院第一庭
                         審判長法官  邱  政  強
                               法官  黃  堯  讚
                               法官  吳  永  宋
以上正本係照原本作成。
一、如不服本判決，應於送達後20日內，向本院提出上訴狀，其
    未表明上訴理由者，應於提出上訴後20日內向本院補提理由
    書（均須按他造人數附繕本）。未表明上訴理由者，逕以裁
    定駁回。
二、上訴時應委任律師為訴訟代理人，並提出委任書。（行政訴
    訟法第241條之1第1項前段）
三、但符合下列情形者，得例外不委任律師為訴訟代理人。（同
    條第1項但書、第2項）
┌─────────┬────────────────┐
│得不委任律師為訴訟│         所  需  要  件         │
│代理人之情形      │                                │
├─────────┼────────────────┤
│（一）符合右列情形│1.上訴人或其法定代理人具備律師資│
│　　　之一者，得不│  格或為教育部審定合格之大學或獨│
│　　　委任律師為訴│  立學院公法學教授、副教授者。  │
│　　　訟代理人　  │2.稅務行政事件，上訴人或其法定代│
│                  │  理人具備會計師資格者。        │
│                  │3.專利行政事件，上訴人或其法定代│
│                  │  理人具備專利師資格或依法得為專│
│                  │  利代理人者。                  │
├─────────┼────────────────┤
│（二）非律師具有右│1.上訴人之配偶、三親等內之血親、│
│      列情形之一，│  二親等內之姻親具備律師資格者。│
│      經最高行政法│2.稅務行政事件，具備會計師資格者│
│      院認為適當者│  。                            │
│      ，亦得為上訴│3.專利行政事件，具備專利師資格或│
│      審訴訟代理人│  依法得為專利代理人者。        │
│                  │4.上訴人為公法人、中央或地方機關│
│                  │  、公法上之非法人團體時，其所屬│
│                  │  專任人員辦理法制、法務、訴願業│
│                  │  務或與訴訟事件相關業務者。    │
├─────────┴────────────────┤
│是否符合（一）、（二）之情形，而得為強制律師代理之例│
│外，上訴人應於提起上訴或委任時釋明之，並提出（二）所│
│示關係之釋明文書影本及委任書。                      │
└──────────────────────────┘
中　　華　　民　　國　　107　 年　　8　　 月　　22　　日

　　　　　　　　　　　　　　 書記官  陳  嬿  如